臺灣臺北地方法院行政訴訟判決　
111年度交字第184號

原      告  陶增珊  

被      告  臺北市交通事件裁決所

代  表  人  蘇福智(所長)    

上列當事人間交通裁決事件，原告不服被告民國111年2月15日北
市裁催字第22-CV0000000號裁決，提起行政訴訟，本院判決如下
：
    主  文
原告之訴駁回。
訴訟費用新臺幣參佰元由原告負擔。
    事實及理由
一、程序事項：本件係因原告不服被告依違反道路交通管理處罰
    條例第31條之1第1項規定所為之裁決，而提起行政訴訟撤銷
    之訴，經核屬於行政訴訟法第237條之1第1項第1款規定之交
    通裁決事件（道路交通管理處罰條例第8條規定之範圍），
    自應依行政訴訟法第2編第3章規定之交通裁決事件訴訟程序
    。另本件依兩造提出之卷內證據資料，事證已甚明確，本院
    爰依同法第237條之7規定，不經言詞辯論，逕為判決。
二、事實概要：緣原告於民國110年10月11日下午4時56分許，駕
    駛原告所有車牌號碼0000-00號自用小客貨車（簡稱系爭汽
    車）而行經新北市○○區○○路00號前之行駛期間，有汽車駕駛
    人行駛道路以手持方式使用行動電話進行有礙駕駛安全之違
    規行為，為民眾目睹而於同年月12日檢具影像資料向警察機
    關提出檢舉，新北市政府警察局新莊分局（簡稱舉發機關）
    員警檢視檢舉影像資料後，填製新北市政府警察局新北市警
    交大字第CV0000000號舉發違反道路交通管理事件通知單予
    以舉發，並移送被告處理。嗣被告認原告有「汽車駕駛人行
    駛道路以手持方式使用行動電話進行有礙駕駛安全之行為」
    之違規事實，爰依道路交通管理處罰條例第31條之1第2項之
    規定，以111年2月15日北市裁催字第22-CV0000000號違反道
    路交通管理事件裁決交通管理事件裁決書（即本件原處分）
    ，裁處原告罰鍰新臺幣（下同）3,000元。原告對上開處分
    不服，遂提起行政訴訟。　
三、本件原告主張原告於110年10月11日下午16點56分左右，前
    往新北市新莊區中原路一家餐廳用餐，同車朋友可作證；因
    為路況不熟又有老花眼，在路邊暫停，並拉手剎車，看手機
    原先所留導航圖片；裁決處分處原告汽車駕駛人行駛道路以
    手持方式使用行動電話進行有礙駕駛安全之行為，原告謹此
    切結說明，絕無以上所述，進行通話有礙駕駛安全之行為。
    原告並聲明：原處分撤銷。
四、被告則答辯以：
（一）本案相關法條：
　　1.道路交通管理處罰條例第31條之1第1項規定：「汽車駕駛
      人於行駛道路時，以手持方式使用行動電話、電腦或其他
      相類功能裝置進行撥接、通話、數據通訊或其他有礙駕駛
      安全之行為者，處新臺幣3,000元罰鍰」。　　
    2.道路交通安全規則第90條第1項第3款規定：「駕駛人駕駛
      汽車，除應遵守道路交通標誌、標線、號誌之指示，並服
      從交通指揮人員之指揮外，並應遵守下列規定：…三、禁
      止以手持方式使用行動電話、電腦或其他相類功能裝置進
      行撥接、通話、數據通訊或其他有礙駕駛安全之行為」。
　　3.汽車駕駛人行駛道路禁止使用手持式行動電話實施及宣導辦法
      第3條第1款規定：「本條例第31條之1第1項及第2項規定
      所稱其他相類功能裝置，指相類行動電話、電腦並具有下
      列各款之一功能之裝置：一、撥接、通話、數據通訊」。
      　　
　  4.汽車駕駛人行駛道路禁止使用手持式行動電話實施及宣導辦法
      第4條規定：「本條例第31條之1第1項及第2項規定所稱其
      他有礙駕駛安全之行為，指以手持方式使用行動電話、電
      腦或前條規定之相類功能裝置，操作或啟動前條各款所列
      功能之行為」。 
　　5.處罰條例第7條之1規定：「對於違反本條例之行為者，民
      眾得敘明違規事實或檢具違規證據資料，向公路主管或警
      察機關檢舉，經查證屬實者，應即舉發」。
　　6.違反道路交通管理事件統一裁罰基準及處理細則第22條第
      1項及第2項復規定：「公路主管或警察機關處理民眾檢舉
      違反道路交通管理事件，應派員查證，經查證屬實者，應
      予舉發，並將處理情形回復檢舉人。前項檢舉違規證據係
      以科學儀器取得，足資認定違規事實者，得逕行舉發之」
      。　
（二）卷查本案就違規事實及舉發過程查復:查原告於110年10月
      11日16時56分許，駕駛0000-OO號車行經新北市○○區○○路0
      0號前路段時，因手持使用行動電話進行有礙駕駛安全之
      行為，經民眾依處罰條例第7條之1規定，檢具行車紀錄器
      影像資料向舉發機關檢舉，舉發機關員警審視影像畫面後
      認定違規情節屬實，並無裁量不舉發空間，爰依法進行舉
      發。
（三）經檢視採證影片(檔案名稱：採證影片.mp4)，影片時間16
      :56:53，0000-OO號車停靠於中原路31號前，駕駛人手持
      行動電話觀看；影片時間16:56:57，駕駛人左手持行動電
      話，右手握方向盤，車輛並往前移動，本案違規屬實。
（四）依據交通部規定，停等紅燈、塞車時亦屬「行駛道路」之
      狀態，且將「手持操作」作為判定是否違規的標準，也就
      是用路人騎車或開車上路時，不僅不能用手機講電話，連
      「拿」出智慧型手機或平板電腦傳訊息、使用應用程式、
      收發信件、查詢路況，甚至只是單純把玩，都是違反處罰
      條例第31條之1第1項之行為，並予敘明。被告並聲明：駁
      回原告之訴。
五、本院之判斷：
（一）按「駕駛人駕駛汽車，除應遵守道路交通標誌、標線、號
      誌之指示，並服從交通指揮人員之指揮外，並應遵守下列
      規定：三、禁止以手持方式使用行動電話、電腦或其他相
      類功能裝置進行撥接、通話、數據通訊或其他有礙駕駛安
      全之行為」，道路交通安全規則第90條第1項第3款定有明
      文；次按「汽車駕駛人於行駛道路時，以手持方式使用行
      動電話、電腦或其他相類功能裝置進行撥接、通話、數據
      通訊或其他有礙駕駛安全之行為者，處新臺幣3,000元罰
      鍰。…第1項及第2項實施及宣導辦法，由交通部定之」，
      道路交通管理處罰條例第31條之1第1項、第5項亦有明定
      ，而依道路交通管理處罰條例第31條之1第5項規定授權訂
      定之「汽車駕駛人行駛道路禁止以手持方式使用行動電話
      相關裝置實施及宣導辦法」第2條即規定：「（第1項）汽
      車駕駛人於行駛道路時，禁止以手持方式使用行動電話、
      電腦或其他相類功能裝置，進行撥接、通話、數據通訊或
      其他有礙駕駛安全之行為。警備車、消防車及救護車之駕
      駛人，依法執行任務所必要或其他法令許可者，不在此限
      。（第2項）汽車駕駛人之車輛，於道路已停車或臨時停
      車穩妥靜止時，得不適用前項規定」。
（二）經查，本件原告於110年10月11日下午4時56分許，駕駛原
      告所有系爭汽車行經新北市○○區○○路00號前之未熄火行駛
      期間，有手持方式使用行動電話而擋住後車致有礙駕駛安
      全之違規行為之行為，為民眾目睹而於同年月12日檢具影
      像資料向警察機關提出檢舉，舉發機關員警檢視檢舉影像
      資料後，填製新北市政府警察局新北市警交大字第CV0000
      000號舉發違反道路交通管理事件通知單予以舉發一節，
      業為原告於起訴狀所不爭執，且有舉發違反道路交通管理
      事件通知單（本院卷第47頁）、採證錄影光碟（本院卷第
      79頁公文信封）、舉發機關110年12月30日新北警莊交字
      第1104067479號函（本院卷第67-68頁）、採證翻拍照片
      （本院卷第49、51、53、73、75、77頁）、原處分與送達
      證書（本院卷第83、85頁）、汽車車籍查詢單（本院卷第
      87頁）、檢舉資料（本院卷第91頁證件存置袋）附卷可稽
      ，是此一事實自堪認定。則二造之爭點厥係：原告是否有
      原處分所指「汽車駕駛人行駛道路以手持方式使用行動電
      話進行有礙駕駛安全之行為」之違規事實？
（三）原告主張稱原告於110年10月11日下午16點56分左右，前
      往新北市新莊區中原路一家餐廳用餐，同車朋友可作證；
      因為路況不熟又有老花眼，在路邊暫停，並拉手剎車，看
      手機原先所留導航圖片；裁決處分處原告汽車駕駛人行駛
      道路以手持方式使用行動電話進行有礙駕駛安全之行為，
      原告謹此切結說明，絕無以上所述，進行通話有礙駕駛安
      全之行為云云。而經本院勘驗卷附檢舉採證錄影光碟（本
      院卷第79頁公文信封），勘驗結果呈現「檢舉錄影影片檔
      案名稱為『採證影片.mp4』。影片顯示系爭0000-OO汽車未
      熄火斜停在行車紀錄器檢舉車輛前之外側車道道路中間擋
      住道路，汽車駕駛人即原告並坐在駕駛座上手持行動電話
      觀看電話螢幕，接著左手手持行動電話、右手握住方向盤
      駕駛系爭汽車，系爭汽車即往前行駛。影片呈現內容均詳
      如本院卷第49、51、53、73、75、77頁翻拍照片所示內容
      」等情，有本院勘驗筆錄可憑（本院卷第93頁）；原告亦
      於起訴狀自承「在路邊暫停，並拉手剎車，看手機原先所
      留導航圖片」等語。可認原告駕駛系爭汽車行經上開道路
      行駛期間未熄火停在行車紀錄器檢舉車輛前之外側車道道
      路中間擋住道路，系爭汽車駕駛人即原告便手持行動電話
      觀看，更一手手持行動動電話、另一手握住方向盤駕駛系
      爭汽車，足以影響車輛往來通行與交通的順暢，客觀上確
      實增加交通事故碰撞的危險性，據此，則被告認原告有「
      汽車駕駛人行駛道路以手持方式使用行動電話進行有礙駕
      駛安全之行為」之違規事實，乃以原處分裁處原告罰鍰3,
      000元，揆諸前開規定，依法洵屬有據。是原告前開所稱
      ，實不足採認為有利於己之認定。
六、從而，被告認原告有「汽車駕駛人行駛道路以手持方式使用
    行動電話進行有礙駕駛安全之行為」之違規事實，爰依道路
    交通管理處罰條例第31條之1第1項之規定，以原處分裁處原
    告罰鍰3,000元，其認事用法，均核無違誤，原告訴請撤銷
    原處分為無理由，應予駁回。
七、本件判決基礎已臻明確，兩造其餘之攻擊防禦方法及訴訟資
    料經本院斟酌後，核與判決結果不生影響，故無一一論述之
    必要，併予敘明。
八、本件第一審裁判費300元應由敗訴之原告負擔，爰確定第一
    審訴訟費用如主文第2項所示。
據上論結，本件原告之訴為無理由，依行政訴訟法第98條第1項
前段、第237條之7、第237條之8第1項，判決如主文。　　　　
中　　華　　民　　國　　111 　年　　6 　　月　　13　　日
　　　　　　　　　行政訴訟庭　法　官　范智達
上為正本係照原本作成。
如不服本判決，應於判決送達後20日內，向本院提出上訴狀並表
明上訴理由（原判決所違背之法令及其具體內容或依訴訟資料可
認為原判決有違背法令之具體事實），其未載明上訴理由者，應
於提出上訴後 20 日內向本院補提理由書（上訴狀及上訴理由書
均須按他造人數附繕本，如未按期補提上訴理由書，則逕予駁回
上訴），並應繳納上訴裁判費新臺幣 750 元。
中　　華　　民　　國　　111 　年　　6 　　月　　13　　日
　　　　　　　　　　　　　　　書記官　蔡凱如
訴訟費用計算書
項　　　　目　　　　　　　金　額（新臺幣）　　備　註
第一審裁判費　　　　　　　　300元
合        計　　　　　　　　300元